【裁判字號】    90,上易,1722
【裁判日期】    901129
【裁判案由】    詐欺
【裁判全文】
臺灣高等法院臺中分院刑事判決                    九十年度上易字第一七二二號
    上  訴  人  臺灣台中地方法院檢察署檢察官
    被      告  甲○○
右上訴人因被告詐欺案件，不服臺灣臺中地方法院八十九年度易字第一七一一號中華
民國九十年六月二十七日第一審判決（起訴案號：臺灣臺中地方法院檢察署八十八年
度偵字第一七二七九號），提起上訴，本院判決如左：
    主      文
原判決撤銷。
甲○○共同連續意圖為自己不法之所有，以詐術使人將本人之物交付，處有期徒刑陸
月，如易科罰金，以參佰元折算壹日。
    事      實
一、甲○○與真實姓名、年籍、住所均不詳綽號「小胖」及另一對外自稱「何仕昌」
    之成年男子，共同基於意圖為自己不法所有之概括犯意聯絡，先由甲○○以「其
    在工廠上班需開立帳戶供薪水轉帳之用，惟伊身分證遺失，無法辦理開戶」等語
    為詞，於民國八十七年二月二十一日，利用不知情之陳清標（業經不起訴處分確
    定）至臺中國光郵局開立局號○○二一一七─九號，帳號○五六六六三─六號之
    帳戶後，將存摺及提款卡交給甲○○，再由甲○○轉交予「小胖」，復於八十七
    年四月間在聯合報刊登可提供貸款，以○四─0000000號電話聯絡之廣告
    ，適有乙○○因急需用錢，欲借貸新臺幣（下同）七十萬元，見報後即撥打該○
    四─0000000號電話，與自稱係「何仕昌」之不詳姓名成年男子接洽借款
    事宜，「何仕昌」多次向乙○○詐稱須先繳納手續費始能辦理貸款，連續要求乙
    ○○匯款至該戶頭內，致使乙○○因而陷於錯誤，於八十七年四月二十八日、二
    十九日先後匯款五次，共計十四萬五千元至前開陳清標名義之郵局帳戶內，甲○
    ○等人詐騙得手後即逃逸無蹤，乙○○因遲遲未有貸款消息，始知受騙。
二、案經澎湖縣警察局報告臺灣澎湖地方法院檢察署呈請臺灣高等法院檢察署令轉臺
    灣臺中地方法院檢察署檢察官偵查起訴。
    理      由
一、訊據被告甲○○固不否認有請陳清標前往臺中國光郵局開立局號○○二一一七─
    九號，帳號○五六六六三─六號郵政儲金帳戶，再提供予綽號「小胖」之男子使
    用之事實，惟矢口否認有何詐欺之犯行，辯稱：伊係向陳清標說伊有一個叫小胖
    的朋友要做六合彩，需要一個戶頭轉帳，代價一萬元，陳清標去辦開戶後把存摺
    和提款卡交給伊，再由伊交給小胖，小胖也有透過伊給陳清標一萬元，伊不知道
    這個戶頭是要騙錢的云云。然查：
    (一)被害人乙○○確實受上開登載於聯合報提供可貸款之廣告及另一自稱「何仕昌
      」男子誆稱先繳手續費云云之詐騙，並將款項十四萬五千元匯入前揭陳清標之
      帳戶等情，業據被害人指訴綦詳，並有郵政國內匯款執據正本、影本各二紙、
      中華電信股份有限公司南台中營運處函影本一紙、報紙廣告正本一份（見澎湖
      縣警察局刑案偵查卷宗第十六至二十一頁）及台灣中區郵政管理局九十年九月
      六日支00000000─九五八號函及所附陳清標帳戶之交易詳情表四頁（
      見本院卷第二十八至三十二頁）等在卷可稽。
    (二)被告於原審首次審理時，先供述：伊不知道這件事，陳清標伊認識，但沒有找
      他去開戶云云（見原審卷第五十頁），復於原審第二次審理後及本院審理時，
      雖亦僅供承確有以一萬元之代價請陳清標替綽號「小胖」之朋友開戶，並轉交
      陳清標之存摺和提款卡等物與「小胖」云云，然查，被告於八十八年間即因販
      賣第一級毒品而遭羈押，復在八十九年五月六日因該案入監服刑，直至八十九
      年十二月六日原審首次審理時，被告始當庭收受本案起訴書，並為前揭第一次
      全然不知之供述以求撇清，嗣見本案已分經被害人、證人陳清標指述、證述甚
      詳，被告無從逃避，始改稱只是替綽號「小胖」之朋友找人頭戶而已。惟郵局
      儲金帳戶可供款項之存匯、提領，乃具備普通知識經驗之一般人在日常生活經
      驗所俱知之常識，故如非欲利用「借人頭」之手法，作不法之勾當，豈須付費
      借用他人之郵局帳戶？被告係年逾二十餘歲之人，對於前揭一般生活經驗常識
      ，豈有不知之理，既替綽號「小胖」之男子以一萬元之代價，向陳清標借得郵
      局儲金帳戶，彼此關係之密切，可想而知，乃其竟隱瞞「小胖」之名址，再參
      以其初始謊稱未找陳清標開戶云云以圖撇清，但見其心虛畏罪，難謂其不知情
      ，則被告與該綽號「小胖」及另一自稱「何仕昌」之男子具有共同意圖為自己
      不法所有之概括犯意聯絡，利用在報紙刊登貸款廣告之詐術，使被害人陷於錯
      誤，而將本人之財物交付，以共同詐欺取財甚明，則被告被告前開所辯，顯屬
      飾卸之詞，無足採信。本件罪証已甚明確，被告犯行堪以認定，應予依法論科
      。
二、核被告所為，係犯刑法第三百三十九條第一項之詐欺取財罪。被告與綽號「小胖
    」及另一自稱「何仕昌」之男子彼此間，有犯意聯絡及行為分擔，均為共同正犯
    。被告先後多次犯行，時間緊接，犯罪手法及構成要件均相同，顯係基於概括犯
    意反覆為之，為連續犯，以一罪論，並加重其刑。原審論以被告不知情，遽為被
    告無罪之諭知，自難謂洽，檢察官上訴意旨執此指摘原判決不當，為有理由，自
    應由本院將原判決撤銷改判。爰審酌被告貪圖利益，以借用人頭戶及刊登貸款廣
    告之方式詐騙財物，手段惡劣及迄未賠償犯罪所生之損害等一切情狀，判處被告
    如主文第二項所示之刑。另刑法第四十一條業於九十年一月十日公布，而於同年
    一月十二日生效，依修正後之同法第四十一條第一項規定，本件被告所犯最重本
    刑為五年以下有期徒刑，而受有期徒刑六月以下之宣告，自屬得易科罰金之情形
    ，與修正前之刑法第四十一條相較，修正後之新法較有利於被告，自應依刑法第
    二條第一項前段，適用裁判時之法律，是以被告所處之主文之刑，並諭知易科罰
    金之折算標準。
據上論斷，應依刑事訴訟法第三百六十九條第一項、第三百六十四條、第二百九十九
條第一項前段，刑法第二條第一項前段、第二十八條、第五十六條、第三百三十九條
第一項、修正後第四十一條第一項前段，罰金罰鍰提高標準條例第一條前段、第二條
，判決如主文。
本案經檢察官丙○○到庭執行職務。
中      華      民      國      九十    年      十一    月      二十九  日
                                臺灣高等法院臺中分院刑事第五庭
                                      審判長法  官  袁  從  楨
                                            法  官  姚  勳  昌
                                            法  官  郭  同  奇
右正本證明與原本無異。
不得上訴。
                                            書記官  康  孝  慈
中      華      民      國      九十    年      十二    月      三      日
                                                                        Ａ


司法院資訊處製作；財團法人民間司法改革基金會備份。
